---
title: "Intensivão de programação funcional em R aplicado à Geologia"
subtitle: "⚒<br/>Aula 3 - visualização de dados com o ggplot2"
author: "Bárbara Malcorra"
institute: "PUCRS"
date: '`r Sys.Date()`'
encoding: "UTF-8"
output:
  xaringan::moon_reader:
    css: ["xaringan-themer.css", "custom.css"]
    lib_dir: libs
    nature:
      ratio: 16:9
      highlightStyle: github
      highlightLines: true
      countIncrementalSlides: false
editor_options: 
  chunk_output_type: console
---


```{r xaringan-themer, include = FALSE, warning = FALSE}
library(xaringanthemer)

style_mono_accent(
  base_color = "#1c5253",
  header_font_google = google_font("Josefin Sans"),
  text_font_google   = google_font("Montserrat", "300", "300i"),
  code_font_google   = google_font("Fira Mono")
)
```


```{r, include = FALSE}
library(flipbookr)

knitr::opts_chunk$set(fig.width = 6,
                      message = FALSE,
                      warning = FALSE,
                      comment = "",
                      cache = FALSE)
```

---
```{r}
library(tidyverse)
library(readxl)
```


```{r}
setwd("C:/Users/barba/Desktop/ProgramacaoFuncional_Geologia/ProgramacaoFuncional_Geologia/")

library(readxl)

dados.ex <- read_excel("dados_santos2009.xlsx") %>% 
  as_tibble()

dados.ex
```

```{r}
dados.ex = read_excel("dados_santos2009.xlsx") %>% 
  rename(distance = `Distance from contact (m)`) %>% 
  mutate(distance = replace_na(distance, "0"),
         litho = case_when(Rock == c("sill", "Sill") ~ "volcanic",
                           Rock == "Black shale" ~ "shale",
                           TRUE ~ "carbonate")) %>% 
  separate(distance,
           into = c("lower", "upper"),
           sep = "–") %>% 
  relocate(litho, upper, lower, .before = Co) %>% 
  mutate(across(upper:Tm, as.double))

dados.ex
```


---
# Exercícios

- 1) A partir da base "dados_santos2009", plote um boxplot da variável "Pb" agrupando por "litho". Utilize o pacote ggplot2 e a função "stat_summary".

- 2) Faça um gráfico de barras dos elementos químicos. Agrupe por litho e adicione barras de erro. Dica: utilize as funções pivot_longer() e facet_wrap().
  
- 3) Faça um gráfico de pontos (scatter plot) da razão La/Tm por distance. Utilize a função "geom_smooth" para plotar o modelo.

- 4) Agora, plote uma linha para cada grupo (litho).

- 5) Faça um histograma de frequência da variável "Pb".

- 6) Explore a relação entre a distância até o sill e os elementos químicos nas rochas SEDIMENTARES.

---
- 1) A partir da base "dados_santos2009", plote um boxplot da variável "Pb" agrupando por "litho". Utilize o pacote ggplot2 e a função "stat_summary".

`r chunk_reveal("box")`

```{r box, warning = FALSE, message = FALSE}
dados.ex %>% 
  dplyr::select(litho, Pb) %>% 
  ggplot(aes(x = litho, y = Pb, fill = litho)) +
  geom_boxplot() +
  stat_summary(color = "red") + #erro padrão
  geom_jitter(alpha = 0.5, size = 3)
```


---
- 2) Faça um gráfico de barras dos elementos químicos. Agrupe por litho e adicione barras de erro. Dica: utilize as funções pivot_longer() e facet_wrap().

`r chunk_reveal("bar")`

```{r bar, warning = FALSE, message = FALSE, results = FALSE}
dados.ex %>% 
  dplyr::select(litho, Co:Tm) %>% 
  pivot_longer(cols = Co:Tm,
               names_to = "variable",
               values_to = "value") %>% 
  ggplot(aes(x = litho, y = value, fill = litho)) +
  stat_summary(geom = "bar") +
  stat_summary() +
  facet_wrap(~variable, scales = "free")
```


---
- 3) Faça um gráfico de pontos (scatter plot) da razão La/Tm por distance. Utilize a função "geom_smooth" para plotar o modelo.

`r chunk_reveal("point")`

```{r point, warning = FALSE, message = FALSE}
library(ggpubr)

dados.ex %>% 
  dplyr::select(lower, La, Tm) %>% 
  ggplot(aes(x = lower, y = La/Tm)) +
  geom_point(size = 3) + #aes aqui também
  scale_x_log10() + #altera a escala
  geom_smooth(method = "lm") +
  stat_cor(aes(label = paste(..r.label.., ..p.label.., sep = "~`,`~")),
           method = "spearman") +
  theme(legend.position = "right") +
  labs(x = "distance to sill (m)")
```


---
- 4) Agora, plote uma linha para cada grupo (litho).

`r chunk_reveal("point2")`

```{r point2, warning = FALSE, message = FALSE}
library(ggpubr)

dados.ex %>% 
  ggplot(aes(x = lower, y = La/Eu, color = litho)) +
  geom_point(size = 3) + #aes aqui também
  scale_x_log10() + #altera a escala
  geom_smooth(method = "lm", se = FALSE, aes(color = litho)) +
  stat_cor(aes(label = paste(..r.label.., ..p.label.., sep = "~`,`~")),
           method = "spearman",
           label.x.npc = "left",
           label.y.npc = "top") +
  theme(legend.position = "bottom") +
  labs(x = "distance to sill (m)",
       title = "Razão LREE e MREE em sedimentos em função da distância até o sill")
```


---
- 5) Faça um histograma de frequência da variável "Pb".

`r chunk_reveal("hist")`

```{r hist, warning = FALSE, message = FALSE}
dados.ex %>% 
  ggplot(aes(x = Pb)) +
  geom_histogram(color = "white") +
  labs(title = "Histograma")
```


---
- 6) Explore a relação entre a distância até o sill e os elementos químicos nas rochas SEDIMENTARES.

`r chunk_reveal("cor")`

```{r cor, warning = FALSE, message = FALSE}
dados.ex %>% 
  filter(!litho == "volcanic") %>% 
  pivot_longer(cols = Co:Tm,
               names_to = "variable",
               values_to = "value") %>% 
  ggplot(aes(x = lower, y = value, color = litho)) +
  geom_point(alpha = 0.7, size = 2) +
  scale_x_log10() +
  facet_wrap(~variable, scales = "free") +
  geom_smooth(method = "lm", se = FALSE, aes(color = litho)) +
  stat_cor(aes(label = paste(..r.label.., ..p.label.., sep = "~`,`~")),
           method = "lm") +
  labs(x = "distance to sill (m)",
       y = "value",
       caption = "referência") +
  scale_color_manual(values = c("red", "blue"))
  theme_bw()
```




