---
title: "aula3 - visualização de dados usando o ggplot2"
output: html_document
editor_options: 
  chunk_output_type: console
---

```{r}
library(tidyverse)
```


```{r}
setwd("C:/Users/barba/Desktop/ProgramacaoFuncional_Geologia/ProgramacaoFuncional_Geologia/")

dados <- read.csv("geoquim_granite.csv", sep = ";") %>% 
  as_tibble()

dados
```


# Box plot

Qual a distribuição do Titânio em diferentes ambientes tectônicos?

```{r}
library(viridis)

dados %>% 
  dplyr::select(TiO2, Tectonic_setting) %>% 
  ggplot(aes(x = TiO2, y = Tectonic_setting, fill = Tectonic_setting)) +
  geom_boxplot() + #mediana
  stat_summary(color = "red") + #média
  scale_fill_viridis(discrete = TRUE, option = "B") +
  theme_bw()

# theme_set(theme_bw() +
#             theme(legend.position = "bottom",
#                   aspect.ratio = 1))
```


# Violine

Qual a distribuição da sílica em diferentes ambientes tectônicos?

```{r}
dados %>% 
  ggplot(aes(x = SiO2, y = Tectonic_setting, fill = Tectonic_setting)) +
  geom_violin() +
  stat_summary(color = "red") +
  theme_bw()
```


# Density plot

Qual a distribuição do Césio em diferentes séries geoquímicas de granito?

```{r}
dados %>% 
  ggplot(aes(x = Ce, group = Group, fill = Group)) +
  geom_density(adjust = 1.5) +
  theme(legend.position = "bottom")
```


# Histograma

Verificar normalidade do Césio em granitos orogênicos?

```{r}
dados %>% 
  filter(Tectonic_setting == "OROGENIC BELT") %>% 
  ggplot(aes(x = Cs)) +
  geom_histogram(color = "white") +
  scale_x_log10()
#distribuição normal?


# Qual a série magmática mais interessante para prospecção de Níquel?

dados %>% 
  ggplot(aes(x = Ni, fill = Group)) +
  geom_histogram(color = "white", alpha = 0.8) +
  scale_x_log10() +
  facet_wrap(~Group) +
  theme_bw()



dados %>% 
  filter(Tectonic_setting == "OROGENIC BELT") %>% 
  rstatix::shapiro_test(Cs)
#hipótese nula: os dados seguem uma distribuição normal
#valor de p < 0.05 rejeita a hipótese nula, ou seja, os dados não possuem distribuição normal

dados %>% 
  filter(Tectonic_setting == "OROGENIC BELT") %>% 
  mutate(Cs = log(Cs)) %>% #transforma a distribuição dos dados - de não normal p/ normal
  rstatix::shapiro_test(Cs)
```


# Scatter plot() 1

Qual a relação entre magnésio e sílica em granitos peraluminosos?
Modelar a diferença entre os subgrupos.

```{r}
library(ggpubr)

dados %>%
  filter(Group == "1- CPG & MPG") %>% 
  ggplot(aes(x = SiO2, y = MgO, color = SubGroup)) +
  geom_point(alpha = 0.7, size = 2, aes(shape = SubGroup)) +
  geom_smooth(method = "lm", se = TRUE) + #
  # stat_cor(aes(label = paste(..r.label.., ..p.label.., sep = "~`,`~")),
  #          method = "spearman",
  #          label.x.npc = "left",
  #          label.y.npc = "bottom") +
  scale_y_log10() +
  theme(legend.position = "bottom") +
  scale_fill_viridis(discrete = TRUE)
```


# Scatter plot() 2

Qual a distribuição das séries de granitos utilizando o diagrama P-Q (Debon & Fort, 1983, 1988)

P = K - (Na + Ca)
Q = Si/3 - (K + Na + 2*(Ca/3))

```{r}
# Reprodução de Bonin et al. (2020)
dados %>% 
  mutate(Q = SiO2/3 - (K2O + Na2O + 2*(CaO/3)),
         P = K2O - (Na2O + CaO),
         Group = factor(Group, labels = c("Peraluminous", "Archean", "Ridge tholeitic", "Amphibole calc-alkaline", "K-rich calc-alkaline", "Alkaline-peralkaline"))) %>% 
  ggplot(aes(x = P, y = Q, color = SubGroup)) +
  geom_point(alpha = 0.5, size = 2) +
  scale_fill_viridis(discrete = TRUE, option = "B") +
  facet_wrap(~Group) + #painéis - útil para ver os dados de forma separada
  theme_light() + 
  labs(x = "P = K - (Na + Ca)",
       y = "Q = Si/3 - (K + Na + 2*(Ca/3))")
```


# Gráfico de barras

Qual a diferença entre os valores de elementos terras raras em séries geoquímicas de granitos?

```{r}
dados %>%
  dplyr::select(Group, La:Lu) %>% 
  mutate(across(La:Lu, as.numeric)) %>% 
  pivot_longer(cols = La:Lu,
               names_to = "variable",
               values_to = "value") %>% 
  mutate(variable = factor(variable, levels = c("La", "Ce", "Pr", "Nd", "Sm", "Eu", "Gd", "Tb", "Dy", "Ho", "Er", "Tm", "Yb", "Lu"))) %>% 
  ggplot(aes(x = Group, y = value, fill = Group)) +
  stat_summary(geom = "bar") + #gráfico simples e pouco informativo
  stat_summary() + #sem a barra de erro, a média é muito pouco informativa
  facet_wrap(~variable, scales = "free")
```


# Gráfico de linhas

Qual a distribuição da média e desvio padrão de elementos terras raras em séries geoquímicas de granitos?

```{r}
dados %>% 
  dplyr::select(Group, La:Lu) %>% 
  mutate(across(La:Lu, as.numeric)) %>% 
  group_by(Group) %>% 
  summarise(across(La:Lu, ~mean(., na.rm = TRUE))) %>% 
  pivot_longer(cols = La:Lu,
               names_to = "variable",
               values_to = "value") %>% 
  mutate(element = factor(variable, levels = c("La", "Ce", "Pr", "Nd", "Sm", "Eu", "Gd", "Tb", "Dy", "Ho", "Er", "Tm", "Yb", "Lu"))) %>% 
  ggplot(aes(x = element, y = value, group = Group)) +
  geom_line(aes(color = Group), size = 1.5, alpha = 0.5, lty = 2) +
  geom_point(aes(color = Group), size = 3) +
  scale_y_log10() +
  labs(title = "Distribuição de elementos terras raras em granitóides",
       subtitle = "",
       color = "Tipos de granitos",
       caption = "Bonin et al. (2020)",
       x = "",
       y = "") +
  theme(legend.position = "bottom",
        plot.title = element_text(hjust = 0.5, face = "bold"),
        plot.subtitle = element_text(hjust = 0.5, face = "italic"))
```


```{r}
# se quisermos complicar um pouco mais
dados %>% 
  dplyr::select(Group, La:Lu) %>% 
  mutate(across(La:Lu, as.numeric)) %>% 
  group_by(Group) %>% 
  summarise(across(La:Lu, .fns = list(mean = ~mean(., na.rm = TRUE),
                                      sd = ~sd(., na.rm = TRUE)),
                   .names = "{.col}_{.fn}")) %>% 
  pivot_longer(cols = La_mean:Lu_sd,
               names_to = "variable",
               values_to = "value") %>% 
  separate(variable,
           into = c("element", "func"),
           sep = "_") %>% 
  pivot_wider(names_from = "func",
              values_from = "value",
              names_glue = "{func}_{.value}") %>% 
  mutate(element = factor(element, levels = c("La", "Ce", "Pr", "Nd", "Sm", "Eu", "Gd", "Tb", "Dy", "Ho", "Er", "Tm", "Yb", "Lu"))) %>% 
  ggplot(aes(x = element, y = mean_value, group = Group)) +
  geom_line(aes(color = Group), size = 1.5, alpha = 0.5, lty = 2) +
  geom_point(aes(color = Group), size = 3) +
  geom_errorbar(aes(ymin = mean_value - sd_value, ymax = mean_value + sd_value, color = Group), width = .1) +
  scale_y_log10() +
  labs(title = "Distribuição de elementos terras raras em granitóides",
       subtitle = "",
       color = "Tipos de granitos",
       caption = "Bonin et al. (2020)",
       x = "",
       y = "") +
  theme(legend.position = "bottom",
        plot.title = element_text(hjust = 0.5, face = "bold"),
        plot.subtitle = element_text(hjust = 0.5, face = "italic"))
```



```{r}
setwd("C:/Users/barba/Desktop/ProgramacaoFuncional_Geologia/ProgramacaoFuncional_Geologia/")

#install.packages("readxl")
library(readxl)

dados.ex <- read.csv("santos_2009.csv") %>% 
  as_tibble()

dados.ex
```

# Correlação

Correlação entre elementos químicos e distância até o sill

```{r}
library(corrplot)

dados.ex %>% 
  dplyr::select(lower, Co:Tm) %>% 
  cor() %>% 
  corrplot(method = "ellipse",
           type = "upper")
```


```{r}
library(GGally)

dados.ex %>% 
  dplyr::select(Co:Tm, lower) %>% 
  ggcorr()
```


```{r}
library(correlation)

dados.ex %>% 
  dplyr::select(lower, Co:Tm) %>% 
  correlation::correlation()
```


# Exercícios


