---
title: "Aula 5 - Dados espaciais"
author: "Gabriel Bertolini"
date: "18/07/2021"
output: html_document
editor_options: 
  chunk_output_type: console
---

# Dados espaciais

- Dados espaciais apresentam peculiaridades em relação aos objetos que havíamos trabalhado anteriormente
- Para trabalhar com dados espaciais, devemos utilizar pacote sf (ou outros como STARS, RASTER, TERRA)

- Quais são as informações necessárias para configurar um dado espacial
 - Coordenadas (geográficas ou projetada)
 - Coordinate Reference System (CRS) 
 - Vamos usar como exemplo o banco de dados "volcano"

```{r}
volcano<-read.csv("volcano.csv")
View(volcano)
```
---

- BD apresenta colunas latitude e longitute em coordenadas geográficas em graus decimais 
- Primeiro vamos importar pacote sf que vai transformar esse banco de dados em objeto espacial
- Função "st_as_sf" transforma banco de dados em dados espaciais
  - definir qual coluna é o x e y / long e lat no parâmetro coords

```{r}
library(sf)
library(tidyverse)
library(mapview)
volcano %>% st_as_sf(coords=c("longitude","latitude"))
# como setar sistema de coordenada?

```
---

- Sistema de referência do banco de dados é WGS-84 lat/long
- Vamos pesquisar qual o codigo desse sistema no site "https://epsg.io/"
- Podemos trocar o sistema por algum sistema de coordenadas projetada, usando a função st_transform()

```{r}
volcano %>% st_as_sf(coords=c("longitude","latitude"), crs=4326) # WGS 84

volcano %>% st_as_sf(coords=c("longitude","latitude"), crs=4326) %>% 
  st_transform(crs = 3857) # WGS84 projetada (pseudo-mercator)

```
---

- pacote SF apresenta uma série de funções para lidar com GIS, por exemplo
  - st_as_sf()
  - st_read()
  - st_transform()
  - st_intersection()
  
---
- Vamos plotar esses dados e ver como ficar..
- para isso, vamos utilizar o pacote de mapas interativos mapview()



```{r}
library(mapview)
volcano %>% st_as_sf(coords=c("longitude","latitude"), crs=4326) %>% 
mapview()
```
---
- parâmetro zcol ="nome_da_coluna" adiciona cor ao pontos
```{r}
library(mapview)
volcano %>% st_as_sf(coords=c("longitude","latitude"), crs=4326) %>% 
mapview(zcol="elevation")
```

--- 
# Exercício 1
- Mapear vulcões com maior georisco associados a populações de 5, 10 e 30 km

# 5km
```{r}

volcano %>% mutate(pop_5km=as.double(population_within_5_km),
                   pop_5km=if_else(pop_5km==0,0,log10(pop_5km))) %>% 
  st_as_sf(coords=c("longitude","latitude"), crs=4326) %>% 
  mapview(zcol="pop_5km")
```

# 10km
```{r}
volcano %>% mutate(pop_10km=as.double(population_within_10_km),
                   pop_10km=if_else(pop_10km==0,0,log10(pop_10km))) %>% 
  st_as_sf(coords=c("longitude","latitude"), crs=4326) %>% 
mapview(zcol="pop_10km")
```

# 30km
```{r}
volcano %>% mutate(pop_30km=as.double(population_within_30_km),
                   pop_30km=if_else(pop_30km==0,0,log10(pop_30km))) %>% 
  st_as_sf(coords=c("longitude","latitude"), crs=4326) %>% 
mapview(zcol="pop_30km")
```


# Exercício 2
- Mapear tipos de vulcões

# 5km
```{r}
library(stringr)
volcano %>% 
  mutate(primary_volcano_type = str_to_lower(primary_volcano_type),
         primary_volcano_type = str_replace(primary_volcano_type, " ", "_"),
         primary_volcano_type = str_replace(primary_volcano_type, "\\s*\\([^\\)]+\\)", ""),
         primary_volcano_type = str_replace(primary_volcano_type, "[:punct:]", "")) %>% 
  st_as_sf(coords=c("longitude","latitude"), crs=4326) %>% 
  mapview(zcol="primary_volcano_type")
```


---

# Pacote TMAP
- pacote tmap tem estrutura similar ao GGPLOT
- pacote voltado a mapas temáticos

```{r}
library(tmap)
library(tidyverse)
library(tmaptools)

tmaptools::palette_explorer() 

data(World)
World 

volca<-volcano %>% pivot_longer(population_within_5_km:population_within_30_km, values_to="value", names_to="var") %>% 
  mutate(value=as.numeric(value),
         primary_volcano_type = str_to_lower(primary_volcano_type),
         primary_volcano_type = str_replace(primary_volcano_type, " ", "_"),
         primary_volcano_type = str_replace(primary_volcano_type, "\\s*\\([^\\)]+\\)", ""),
         primary_volcano_type = str_replace(primary_volcano_type, "[:punct:]", "")) %>% 
   st_as_sf(coords=c("longitude","latitude"), crs=4326)

 tm_shape(World) +
  tm_polygons()+
  tm_shape(volca)+
  tm_dots(col="primary_volcano_type",alpha=0.5,size=.35,palette = "Set1", n = 17)+
  tm_compass(type="4star",size=1.5)+
  tm_grid(alpha = 0.5)+
  tm_layout(main.title="Types of volcanos",
  legend.outside="T")+
  tm_scale_bar(position=c("left", "bottom"),size=.5)+
  tmap_style("white")
```

#Exercício 3 (igual ao 1)
- Mapear vulcões com maior georisco associados a populações de 5, 10 e 30 km

```{r}

  tm_shape(World) +
  tm_polygons("continent")+
  tm_shape(volca)+
  tm_dots(col="value",size=.2,style="cont",palette = "viridis")+
 tm_compass(type="4star",size=1.5)+
  tm_grid(alpha = 0.5)+
  tm_layout(main.title="Evaluation of volcano-eruption geohazard",
  legend.outside="T",
  caption="WGS-84"])+
   tm_scale_bar(position=c("left", "bottom"),size=.5)+
  tm_facets(by="var")
  

```

---
# API de dados

- Pacote geobr (Ver dados disponíveis em https://github.com/ipeaGIT/geobr)
- Pacote compila diversos bancos oficiais do BR (??geobr::intro_to_geobr)
- codigo IBGE dos municipios BR (https://www.ibge.gov.br/explica/codigos-dos-municipios.php)

```{r}
library(geobr)
# Dados do pacote GEOBR estão no CRS oficial do Brasil SIRGAS 2000 (CRS=4674)

poa <- read_municipality(code_muni= 4314902) %>% 
  st_transform(crs=32722) %>% 
  dplyr::select(geom)

```


# Exercício 3

- Fazer mapa geológico de alguma cidade do RS usando banco de dados "riograndedosul_lito.shp
- Exemplo de como importar shapefiles diretamente no R
- Função sf::st_read()

# Importar dados
```{r}
geo_shape<-st_read("./shape/riograndedosul_lito.shp") %>% 
  st_transform(crs=32722) %>% 
  st_intersection(.,poa) %>% 
  mutate(stratigraphy=case_when(SIGLA_UNID=="NP3_gamma_dfe" ~  "Serra",
                           SIGLA_UNID=="NP2_gamma_1pm" ~  "Metagranitoid",
                           SIGLA_UNID=="NP3_gamma_dfc" ~  "Cerro",
                           SIGLA_UNID=="PP2arr" ~  "Arroio",
                           TRUE~"Quaternary"),
         stratigraphy=factor(stratigraphy,
                             levels=c("Quaternary","Metagranitoid","Cerro","Serra","Arroio"),
                             labels=c("Quaternary","Metagranitoid foliated Neoproterozoic","Cerro Grande Neoproterozoic Granitoids","Serra do Herval Neoproterozoic Granitoids","Arroio dos Ratos Paleoproterozoic gneiss")))
```

# TMAP
```{r}
  tm_shape(geo_shape)+
  tm_polygons(col="stratigraphy",
              palette=c(Quaternary="wheat", 
                        Metagranitoid='red2', 
                        Cerro='plum4',
                        Serra='red4',
                        Arroio='magenta4'),
              stretch.palette = FALSE)+
  tm_compass(type="4star",size=2)+
  tm_grid(alpha = 0.5)+
  tm_layout(main.title="Geologic Map of Porto Alegre, Brazil",
  legend.outside="T")+
   tm_scale_bar(position=c("left", "bottom"))
```

