---
title: "aula1 - funcionalidades básicas"
output: html_document
editor_options: 
  chunk_output_type: console
---

Comentários "##"

Script file
Rmarkdown file
  Chunk
  Atalho: Ctrl + Alt + I

# R como calculadora

```{r}
5 + 2 #soma

5 * 2 #multiplicação

8.2 / 2 #divisão

10 - 8 #subtração

5 ** 3 #elevado ao cubo
5 ^ 3

pi

sqrt(81) #raiz quadrada

exp(8) 

log(5)

log10(5)

5 + (3 * 5 / 2) #operações mais elaboradas
```


# Variáveis - tipos e atribuição

```{r}
myNumber = 5
myNumber

myNumber = 7

calculo = 5 + (3 * 5 / 2)
myNumber * calculo

#myWord = geologia #erro
myWord = "geologia"
myWord

mySentence = "esta é a minha frase"
mySentence

#O R também trabalha com classes lógicas, TRUE or FALSE
#variável boleana (binária, lógica)

myTRUE = TRUE
4 == 4 #4 é igual a 4?

#Qual a estrutura dessas variáveis?
class(myNumber)
class(myWord)
class(mySentence)
class(myTRUE)
```


# Vetores: objetos que contêm uma sequência de elementos/variáveis

```{r}
myNumbers = c(1, 2, 3, 4, 5) #vetor
myNumbers = 1:5

myNumbers[myNumbers > 3]
myNumbers[myNumbers >= 3]
myNumbers[myNumbers!= 3]

myWords = c("geoquímica", "estrutural", "estratigrafia") #character vetor
myWords
myWords[3]
myWords[4]


meuVetor = c(1, 2, 3, 4, 5)

dp = sd(meuVetor)
n = length(meuVetor)

SE = dp / sqrt(n)
SE
```


# Matrix

```{r}
y = seq(1, 10, by = 2)

myMatrix = matrix(1:6, nrow = 2, ncol = 3)
myMatrix

myMatrix2 = matrix(y, nrow = 3, ncol = 2)

#juntar colunas de dois vetores para formar uma matrix
x = 1:4
y = 10:13

cbind(x, y) #as colunas devem ter o mesmo número de linhas

rbind(x, y) #juntar linhas

df = as.data.frame(cbind(x, y))
df

str(df)
length(df)
```


# Funções

```{r}
maior = function(parametro1, parametro2) {
  if (parametro1 < parametro2) {
    return(parametro2)
    } else {
      return(parametro1)
      }
}

a = 4
b = 10

maior(b, a)
```


# Pacotes

Compilado de funções especiais
Nos ajudam a desevolver códigos mais robustos, além de facilitarem resoluções de problemas

```{r}
#install.packages("tidyverse")
library(tidyverse)
```


# Estabelecendo um diretório de trabalho

```{r}
setwd("C:/Users/barba/Desktop/ProgramacaoFuncional_Geologia/ProgramacaoFuncional_Geologia/")
```


# Importando os dados

- de um arquivo .csv

```{r}
dados = read.csv("geoquim_granite.csv", header = TRUE, sep = ";") %>% 
  as_tibble()

dados
```

- de um arquivo excel

```{r}
#install.packages("readxl")
library(readxl)

dados.ex = read_excel("dados_santos2009.xlsx")

dados.ex
```

---
# Inspecionando os dados

```{r}
View(dados)
names(dados)
head(dados)
str(dados)
summary(dados)
```


# Exercícios

```{r}

```


